臺灣板橋地方法院交通事件裁定　　　 100年度交聲字第2221號
原處分機關　交通部公路總局臺北區監理所
異　議　人
即受處分人　沈庭宇
上列異議人即受處分人因違反道路交通管理處罰條例案件，對於
交通部公路總局臺北區監理所於民國100 年6 月3 日所為之北監
自裁字第裁40-ZAQ137810號裁決處分，聲明異議，本院裁定如下
：
    主  文
異議駁回。
    理  由
一、原處分意旨略以：異議人即受處分人沈庭宇所有之車牌號碼
    2889-GV 號自用小客車，於民國100 年1 月12日13時54分許
    ，在泰山收費站南下（第13車道），因有「汽車行駛於應繳
    費之公路不依規定繳費（未申裝戶行駛電子收費車道，經通
    知補繳，繳費期限100 年2 月25日止未補繳）」之交通違規
    事實，為警於100 年3 月21日掣單逕行舉發，嗣經異議人申
    訴，原處分機關依相關單位函覆結果，認異議人確有前述之
    違規事由，爰依道路交通管理處罰條例第27條第1 項規定，
    裁處受處分人罰鍰新臺幣（下同）3,300 元。
二、聲明異議意旨略以：伊不知於100 年1 月12日有誤闖泰山收
    費站ETC 車道情事，嗣後也未收到催繳通知單及罰單，直到
    4 月下旬收到未補繳罰單後，才知可能誤闖ETC 車道。經向
    泰山收費站申訴，站方提供遠通電收之送達證書證明催繳通
    知單已合法送達，但伊及家人均未簽收，且住處每天有人進
    出，以往都未碰過信件漏收情形，伊實在不明白為何這次會
    沒看到、收到催繳通知單？伊未曾有誤闖ETC 車道之違規經
    驗，若有收到催繳通知單一定會去查詢，更何況只是補繳90
    元，伊不可能故意不繳讓它變成需罰3,000 元。本件沒有更
    明確之送達事證就對伊裁罰這麼高的金額，實難令伊心服，
    為此爰依法聲明異議，請求撤銷原處分云云。
三、按汽車行駛於應繳費之公路、橋樑、隧道或輪渡，不依規定
    繳費者，處汽車所有人或駕駛人3,000 元以上6,000 元以下
    罰鍰，並追繳欠費，道路交通管理處罰條例第27條第1 項定
    有明文。次按汽車行駛高速公路，於駛進收費站前，應依標
    誌指示預為減速慢行，並依規定標誌、標線、號誌指示或交
    通勤務警察指揮順序行駛過站繳費，高速公路及快速公路交
    通管制規則第23條規定甚明。又汽車通行於應繳通行費之公
    路，經收費站不依規定繳費者，徵收機關應向其追繳通行費
    及加收追繳作業費用。前項追繳作業費用包含車籍資料查詢
    費、照片費、帳單列印費、掛號郵資費、人工作業費及繳款
    手續費，各該費用由徵收機關核定之；有第1 項違規行為者
    ，另由公路主管機關依道路交通管理處罰條例第27條規定處
    罰之，公路通行費徵收管理辦法第15條亦有明文。而車輛不
    依規定繳納通行費，營運單位應依高速公路局查明之車籍資
    料，製發「補繳通行費及作業處理費通知單」，追繳通行費
    並加收作業處理費用，另用路人應依「補繳通行費及作業處
    理費通知單」所列金額及繳費期限完成補繳，逾補繳期限截
    止日未繳納者，依法舉發，交通部臺灣區○道○○○路局電
    子收費申裝及欠費追繳作業注意事項第13條第2 項、第17條
    同定有明文。
四、經查：
  (一)異議人即受處分人沈庭宇所有之車牌號碼2889-GV 號自用小
    客車，於上開時、地，因有「汽車行駛於應繳費之公路不依
    規定繳費（未申裝戶行駛電子收費車道，經通知補繳，繳費
    期限100 年2 月25日止未補繳）」之違規，為國道公路警察
    局第一警察隊泰山分隊警員協助掣單逕行舉發等情，有交通
    部臺灣區○道○○○路泰山收費站100 年5 月20日高泰業字
    第1000001168號函、內政部警政署國道公路警察局公警局交
    字第ZAQ137810 號舉發違反道路交通管理事件通知單暨採證
    照片附卷可稽，是異議人於上開時、地，有「汽車行駛於應
    繳費之公路不依規定繳費」之違規事實，應堪認定。
  (二)按送達，於應受送達人之住居所、事務所或營業所為之；於
    應送達處所不獲會晤應受送達人時，得將文書付與有辨別事
    理能力之同居人、受僱人或應送達處所之接收郵件人員；送
    達，不能依前二條規定為之者，得將文書寄存送達地之地方
    自治或警察機關，並作送達通知書兩份，一份黏貼於應受送
    達人住居所、事務所、營業所或其就業處所門首，另一份交
    由鄰居轉交或置於該送達處所信箱或其他適當位置，以為送
    達；前項情形，由郵政機關為送達者，得將文書寄存於送達
    地之郵政機關，行政程序法第72條第1 項前段、第73條第1
    項、第74條第1 項、第2 項分別定有明文。又依行政程序法
    第74條第1 項規定所為之寄存送達，並未準用民事訴訟法第
    138 條第2 項規定，自應於寄存送達當日即生送達之效力（
    臺灣高等法院暨所屬法院97年法律座談會刑事類第42號提案
    審查意見及研討結果、司法院釋字第667 號解釋參照）。查
    受處分人於69年9 月27日將戶籍遷入「新北市○○區○○路
    575 號2 樓」後，迄今均未遷出乙節，有戶役政連結作業系
    統個人基本資料1 份附卷可稽；而本件高速公路通行費催繳
    通知單，業經國道高速公路局委託遠通電收公司於100 年2
    月11日向異議人之住所地即戶籍地「新北市○○區○○路57
    5 號2 樓」以郵寄方式寄送，惟因當場未獲會晤本人亦無受
    領文書之同居人、受僱人或應受送達處所接收郵件人員，遂
    於100 年2 月16日將該催繳通知單寄存於中和泰和街郵局，
    並作送達通知書2 份，1 份粘貼於應受送達人門首，另1 份
    置於受送達處所信箱或適當位置，以為送達，此有高速公路
    局委託遠通電收公司辦理電子收費業務送達證書1 紙在卷足
    憑；又關於前揭送達通知書是否確如異議人所稱未曾見過（
    如因被風吹走或遭他人撕毀等原因，致未曾收受），異議人
    並未以相當之事證釋明，本院自無從進一步查證其所辯是否
    屬實。基此，本件受託之遠通電收公司將催繳通知單依上開
    法定程序送達於異議人之住所地即戶籍地，揆諸前開說明，
    自應認本件催繳通知單已於100 年2 月16日合法送達異議人
    ，且不因異議人實際上有無收受而有異。是異議人對於已合
    法送達之催繳通知單，未依規定於期限內補繳通行費，自屬
    道路交通管理處罰條例第27條第1 項所稱之「不依規定繳費
    」，殆無疑義。
五、綜上所述，本件異議人前開違規事實，事證明確，原處分機
    關依道路交通管理處罰條例第27條第1 項規定，裁處異議人
    罰鍰3,300 元，核無違誤。本件異議人之異議為無理由，應
    予駁回。
據上論斷，應依道路交通事件處理辦法第18條，裁定如主文。
中    華    民    國    100     年    8     月   31   日
                        交通法庭  法  官  陳正偉
上列正本證明與原本無異。
如不服本裁定，應於裁定送達後五日內敘明抗告理由，向本院提
出抗告狀。
                                  書記官  許慧禎
中    華    民    國    100     年    8     月   31   日